【裁判字號】    98,易,481
【裁判日期】    981126
【裁判案由】    詐欺
【裁判全文】
臺灣桃園地方法院刑事判決               98年度易字第481號
公  訴  人  臺灣桃園地方法院檢察署檢察官
被      告  乙○○
選任辯護人  江鶴鵬律師
上列被告因詐欺案件，經檢察官提起公訴（97年度調偵字第299
號），本院判決如下‥
    主  文
乙○○意圖為自己不法之所有，以詐術使人將本人之物交付，處
有期徒刑壹年，減為有期徒刑陸月，如易科罰金，以新臺幣壹仟
元折算壹日。
    事  實
一、乙○○於96年1 月間，得知甲○○擬在越南河內投資開設1
    家夜總會，遂認甲○○財力雄厚有利可圖，乃基於為自己不
    法所有意圖之詐欺犯意，向甲○○表示其對土地投資、仲介
    即使用規劃十分在行，伊在大陸福建省漳浦縣舊鎮鎮所投資
    之聞海水產開發有限公司（下稱聞海公司）將獲利新台幣（
    下同）1 千7 百萬元，並得引進40億資金，均願意投資甲○○在越南之夜總會，甲○○深信不疑，遂邀請乙○○投資越
    南河內之夜總會，並約定於同年月19日一同前往越南河內勘
    查土地及洽商，乙○○卻於同年月17日撥打電話予甲○○，
    以其所投資之聞海公司急需現金100 萬元為藉口，向甲○○
    佯稱其所投資之聞海公司急需現金200 萬元周轉，否則日後
    將無資金投資甲○○在越南河內之夜總會且亦無法一同前往
    越南河內，並願意提供聞海公司建設用地批准書為證，並以
    其土地作為借款擔保，向甲○○借款200 萬元，甲○○為使
    越南河內之夜總會投資案順利進行，遂與乙○○約定於同年
    月18日，在乙○○女友丁○○所經營位於桃園縣桃園市○○
    路上之檳榔攤內見面，當場由乙○○出示聞海公司建設用地
    批准書6 紙、戶籍謄本1 份及臺灣省桃園縣桃園市戶政事務
    所印鑑證明1 紙，並向甲○○保證日後將補提土地謄本予甲○○供作借款擔保，現場願意開立面額為200 萬元之本票1
    只作為借款擔保及面額為100 萬支本票1 紙作為違約金擔保
    ，以此手段為詐術而使甲○○信以為真，遂借貸現金200 萬
    元予乙○○而得手。詎乙○○取得借款後卻避不見面，乙○○始知悉受騙。
二、案經告訴人甲○○訴由臺灣桃園地方法院檢察署檢察官偵查
    起訴。
    理  由
壹、證據能力：
一、按被告以外之人於審判外之陳述，雖不符同法第159 條之1
    至之4 之規定，而經當事人於審判程序同意作為證據，法院
    審酌該言詞陳述或書面陳述作成時之情況，認為適當者，亦
    得為證據，刑事訴訟法第159 條之5 第1 項定有明文。
二、查本件被告及檢察官於審判程序中就下述證據資料屬傳聞證
    據，且不符刑事訴訟法第159 條之1 至之4 之規定者，均同
    意作為證據，而本院審酌各該證據資料作成時之一切客觀情
    況，認為適當，故得為證據。
貳、認定犯罪事實之證據及理由：
一、訊據被告乙○○矢口否認有何詐欺犯行，辯稱：伊並未向告
    訴人甲○○表示伊有能力投資越南河內之夜總會，伊雖有向
    告訴人借錢周轉，但實際上只借貸現金100 萬元，且該100
    萬元確實亦有投資聞海公司之事實云云。經查：
  (一)被告確有如犯罪事實欄一所載之詐欺犯行，業據證人即告訴
    人甲○○到庭結證：伊認識被告後，當時伊計畫在越南河內
    開立1 家夜總會，被告知悉後便表示其在大陸之投資案將會
    獲利高達1 千7 百萬元，其願意將該筆獲利投資伊在越南開
    立之夜總會，在聊天過程，被告對土地投資講得頭頭是道，
    並指導伊越南投資案必需要變更成開發土地才會賺大錢，伊
    還可以引進40億財團資金投資，伊因此信以為真，遂邀請被
    告一起同赴越南投資，並約定在98年1 月19日一起前往越南
    勘查，未料被告卻於同月17日告訴伊，因為在大陸投資案銀
    行貸款無法核撥，因此急需現金200 萬元以申請中華人民共
    和國國有土地使用證，否則將無法於19日同行前往越南，因
    此願意提供土地抵押擔保，要向伊借貸200 萬元，伊便於隔
    日18日與被告相約至被告女友丁○○所經營之檳榔攤，當場
    被告提供聞海公司建設用地批准書6 紙、戶籍謄本1 份及臺
    灣省桃園縣桃園市戶政事務所印鑑證明1 紙取信於伊，但是
    被告卻推說土地謄本放在公司，等伊從越南回來再提供，並
    且願意當場簽立面額200 萬元之本票作為借款擔保，在簽立
    面額100 萬元之本票作為履約擔保以及給伊吃紅，伊便信以
    為真，便借給被告200 萬元現金，被告拿到錢後卻避不見面
    ，有一天在桃園被伊外甥逮到，外甥告知他，伊便和被告相
    約至桃園市○○路麥當勞見面，伊要求被告還款，被告卻推
    說沒錢，只願意再開立面額300 萬元之本票為擔保，其中
    200 萬元是借貸本金，100 萬元是違約金，被告又讓渡了1
    輛車作為償還債務之用等語綦詳（參見本院審理卷第47-51
    頁），復有被告簽立之借款書1 紙（臺灣桃園地方法院檢察
    署96年度他字第3753號卷第20頁）、本票3 紙（票號為
    259227號、面額為200 萬元、發票日為96年1 月18日之本票
    1 紙；票號為259229號、面額為100 萬元、發票日為96年1
    月18日之本票1 紙；票號為513726號、面額為300 萬元、發
    票日為96年9 月1 日之本票1 紙）及車輛讓渡書1 紙附卷可
    稽（上揭他字卷第2124頁），足徵被告確有上揭犯罪事實欄
    一所載之詐欺犯行明確。
  (二)雖被告辯稱伊並未向告訴人提及要投資越南事業，且伊向告
    訴人借貸金額為100 萬元，並以證人丁○○證詞為憑，惟證
    人丁○○為被告女友，此經告訴人證述在卷，且對於被告與
    證人丁○○係經由告訴人媒介認識或是客人介紹認識、證人
    丁○○在98年1 月18日究竟有無在交付金錢現場抑或僅係在
    檳榔攤櫃臺等情，被告與證人丁○○之陳述出入極大（參見
    臺灣桃園地方法院檢察署96年度偵字第1721號卷第18頁、本
    院審理卷第28、70反面），證人丁○○之證詞已難採憑；再
    者，證人丁○○證稱：告訴人交付被告金錢時，伊在檳榔攤
    櫃臺等語明確（參見本院審理卷第28頁），核對證人丁○○
    當庭所繪製之檳榔攤擺設圖，被告與告訴人交付現金之位置
    與證人丁○○所處之檳榔攤櫃臺中間尚有屏風阻隔，亦難認
    定證人丁○○得清楚聽聞被告與告訴人間之對話內容，是證
    人丁○○之證詞委無足採。此外，倘若借貸金額果真為100
    萬元，被告何需書力200 萬元之借據，並且歷次以面額為
    200 萬元之本票擔保本金清償，益徵被告借貸金額應為200
    萬元。又衡情若非係告訴人對於與被告合夥投資越南事業寄
    予厚望，當不致一次出借高達200 萬元現金予初識不久之被
    告，是被告有以投資越南為詐術使告訴人陷於錯誤而借貸
    200 萬元之情，至為明灼。
  (三)至被告雖另又以證人丙○○之證詞證明其確有將借款投資聞
    海公司一情，惟證人丙○○到庭結稱：被告雖確實有投資聞
    海公司，並且聞海公司確實曾因銀行貸款無法核發，但因為
    急需資金到位以申請國有土地登記證而接受被告投資，但金
    額約100 萬元，實際上土地使用證花費約50、60萬元，公司
    周轉又花了一小部分，剩下的係被告的旅費及住宿費等語甚
    詳（參見本院卷第64-65 頁），並提出聞海公司簽立之借據
    1 紙、兆豐國際商業銀行中正機場分行買賣外匯水單1 紙、
    臺灣土地銀行存摺類存款憑條4 紙、住宿費用發票3 紙、新
    光銀行存入憑條2 紙及被告投資聞海公司記帳明細1 紙在卷
    可按（參見上揭偵卷第64-70 頁），然僅能證明被告確實有
    投資聞海公司之情事，然尚非能推斷被告向告訴人借貸金額
    為100萬元。
  (三)綜上，本案事證明確，被告犯行洵堪認定，應依法論科。
二、核被告所為，係犯刑法第339 條第1 項之詐欺取財罪。爰審
    酌被告之素行、生活狀況、智識程度，並兼衡被告犯罪之動
    機、目的、手段、告訴人所生損害，犯後猶否認犯行，且未
    與告訴人達成和解，態度不佳等一切情狀，量處如主文所示
    之刑。又被告犯罪時間，在96年4 月24日以前，與中華民國
    九十六年罪犯減刑條例第2 條第1 項第3 款之規定相符，合
    於減刑條件，應依法減其宣告刑2 分之1 ，並依該條例第9
    條諭知如易科罰金之折算標準。
據上論斷，應依刑事訴訟法第299 條第1 項前段，刑法第339 條
第1 項、第41條第1 項前段，刑法施行法第1 條之1 第1 項、第
2 項前段，中華民國九十六年罪犯減刑條例第2 條第1 項第3 款
、第7 條、第9 條，判決如主文。
本案經檢察官黃俊華到庭執行職務。
中    華    民    國    98    年    11    月    26    日
                  刑事第五庭審判長法  官  潘政宏
                                  法  官  劉淑玲
                                  法  官  江春瑩
以上正本證明與原本無異。
如不服本判決應於收受判決後10日內向本院提出上訴書狀，並應
敘述具體理由。其未敘述上訴理由者，應於上訴期間屆滿後20日
內向本院補提理由書( 均須按他造當事人之人數附繕本) 「切勿
逕送上級法院」。
                                  書記官  羅婉榕
中    華    民    國    98    年    11    月    26    日
附錄本件論罪科刑法條全文
中華民國刑法第339 條（普通詐欺罪）
意圖為自己或第三人不法之所有，以詐術使人將本人或第三人之
物交付者，處5 年以下有期徒刑、拘役或科或併科1 千元以下罰
金。
以前項方法得財產上不法之利益或使第三人得之者，亦同。
前二項之未遂犯罰之。


司法院資訊處製作；財團法人民間司法改革基金會備份。
